【裁判字號】    99,台抗,915
【裁判日期】    991111
【裁判案由】    違反貪污治罪條例聲請再審
【裁判全文】
最高法院刑事裁定              九十九年度台抗字第九一五號
抗  告  人  吳明允
上列抗告人因違反貪污治罪條例案件，不服台灣高等法院高雄分
院中華民國九十九年九月十三日駁回聲請再審之裁定（九十九年
度聲再字第七八號），提起抗告，本院裁定如下：
    主  文
抗告駁回。
    理  由
本件原裁定以：(一)、聲請再審意旨一(一)所指：「台灣肥料股份有
限公司（下稱台肥公司）高雄廠（廠長袁士珍）同意該廠產業工
會製造氨水出售，與竊盜罪係乘人不知而竊取之要件不符……」
云云，並提出「出廠證」（即證物二）為證部分，已據抗告人吳
明允先前聲請再審，並經原審以民國九十八年度聲再字第八二號
裁定，認為該部分再審之聲請為無理由予以駁回，且經本院於九
十八年七月三十日，以九十八年度台抗字第四七五號裁定，駁回
抗告確定在案（註：其中部分再審原因事實，已據抗告人先前聲
請再審，經原審以九十五年度聲再字第三號裁定，認無理由予以
駁回，並經本院於九十五年三月十六日，以九十五年度台抗字第
九三號裁定，駁回抗告確定）；嗣抗告人再就同一原因事實聲請
再審（即原審九十八年度聲再字第一五八號及九十九年度聲再字
第三五號），經原審以九十九年度聲再字第三五號裁定，謂該部
分業經原審以九十八年度聲再字第一五八號裁定（註：原審九十
五年度聲再字第三號及九十八年度聲再字第八二號均曾以無理由
裁定駁回），認再審之聲請無理由，予以駁回在案，茲抗告人以
同一之原因聲請再審，其程序自屬違背規定，此部分之再審聲請
為不合法，裁定予以駁回，並經本院於九十九年四月二十九日，
以九十九年度台抗字第三六三號裁定，駁回抗告人之抗告確定等
情，業據原審調取上開再審卷宗查明屬實，復有裁定書在卷可憑
。今抗告人仍執上開同一原因事實向原審聲請再審，其程序自屬
違背規定。(二)、聲請再審意旨一(一)所指：「霍曉初之自白書」（
即證物一）部分，亦據抗告人先前聲請再審提出，並經原審以九
十八年度聲再字第八二號裁定，謂原確定判決認抗告人係台肥公
司高雄廠修繕工場保溫技術員領班，與同案被告即同廠總務課工
業關係管理員霍曉初等人共同竊取台肥公司之氨氣，製造氨水出
售牟利等情，已綜合卷內有利及不利之證據資料，詳加審酌判斷
，抗告人提出霍曉初所出具之「自白書」，係霍曉初於本案判決
確定後製作，與「發現確實之新證據」之再審事由不符，因認其
聲請為無理由，裁定予以駁回，並經本院以九十八年度台抗字第
四七五號裁定認：「按人證，係以證人之證言為證據資料，故以
證人為證據方法，以其陳述為證明之作用者，除非該證人於另一
訴訟中已為證言之陳述，否則，不能以其事後所製作記載見聞事
實之文書，謂係根據該人證成立於事實審法院判決之前，而認屬
新證據。霍曉初出具之……『自白書』係判決確定後所製作，記
載有關本案事實之見聞及其辯解之文書，自非刑事訴訟法第四百
二十條第一項第六款規定之新證據，原裁定已說明綦詳。」等情
，而以抗告人之抗告為無理由，裁定駁回等情，亦據原審調取該
案再審卷證審核無訛，復有該案之裁定書在卷可憑。嗣抗告人再
就同一原因向原審聲請再審，其程序亦屬違背規定。(三)、聲請再
審意旨一(二)所陳：「依台肥公司與中國化學股份有限公司（下稱
中化公司）簽訂之氨槽及有關設備卸儲裝車服務合約，其服務期
間與本案工會製造氨水時間相當巧合，且工會又係基於廠長袁士
珍之同意使用氨儲槽之氨氣，抗告人所取用之氨氣屬中化公司所
有，並非台肥公司所有」云云，並提出台肥公司九十三年十月十
二日（93）肥高業字第０三六三號函暨「液氨槽及有關設備卸儲
裝車服務合約」（即證物三）部分，已據抗告人於先前之聲請再
審所提出，並經原審以九十三年度聲再字第一三九號裁定認為：
「原確定判決依前開證人等之證詞（即證人許文華、孫克捷、張
良慶、童欽淇、廖文星之證詞及同案被告胡基鳳之供述……）及
台肥公司弊案調查報告，檢察官、原審法官均履勘現場等事證，
認為台肥公司高雄廠設置於舊卸氨站之產製氨水設備，聲請人（
即抗告人）等產銷售予建豐冷凍機材股份有限公司之氨水，其原
料即氨氣之來源，是台肥公司高雄廠方氨氣管線內之氨氣無疑；
且除台肥公司本身進口之氨氣外，尚有由中化公司每月亦自外國
進口液氨，託儲於台肥公司高雄廠三萬噸貯槽，縱或於貯槽內亦
有中化公司託儲於台肥公司之液氨，惟亦尚有台肥公司高雄廠本
身所有之液氨。本院查該服務合約係約定『台肥公司設置於高雄
廠之三萬公噸液氨槽同意提供中化公司生產所需進口自用液氨之
卸儲裝車服務，中化公司應以進儲中化公司進口之自用液氨為限
……』，……縱或於貯槽內亦有中化公司託儲於台肥公司之液氨
，惟亦尚有台肥公司高雄廠本身所有之液氨，是以，聲請人所提
出之事後向台肥公司申請之服務合約，從該服務合約內容，顯不
足以動搖有罪確定判決，而為無罪、免訴、免刑，或輕於原判決
所認罪名，即不具顯然性，聲請人所提出之服務合約，難認係新
證據。」等情，以其此部分之再審聲請為無理由，而予以裁定駁
回；嗣經本院於九十四年二月二十三日，以九十四年度台抗字第
六０號裁定，駁回抗告等情，已據原審調取該案再審卷宗審核無
訛，並有裁定書在卷可憑。是以抗告人仍執同一原因聲請再審，
其程序顯違背規定。(四)、聲請再審意旨一(三)所指：「證人林清山
亦證稱台肥公司之液氨料帳未發現短少現象，並提出帳冊紀錄附
卷，且台肥公司既無任何法益遭受侵害，即無犯罪可言……。」
部分，已據抗告人先前聲請再審，並經原審以九十九年度聲再字
第三五號裁定，認為該部分再審之聲請為無理由，予以駁回，且
經本院於九十九年四月二十九日，以九十九年度台抗字第三六三
號裁定，認為抗告人此部分所陳各節，係對於原確定判決採證認
事職權之行使，再予爭執，尚難遽為有利於抗告人之認定，顯不
足以動搖原確定判決，與刑事訴訟法第四百二十條第一項第六款
所規定發現確實之新證據不符，此部分之聲請難認為有理由，而
裁定駁回抗告。業據原審調取該再審卷宗查明屬實，復有裁定書
在卷可憑。抗告人再執同一原因聲請再審，其程序自屬違背規定
。因認抗告人之再審聲請，為不合法，予以駁回，經核於法尚無
不合。抗告意旨仍執陳詞及憑己見，指摘原裁定不當，為無理由
，應予駁回。
據上論結，應依刑事訴訟法第四百十二條，裁定如主文。
中    華    民    國  九十九  年   十一   月   十一   日
                      最高法院刑事第十三庭
                          審判長法官  陳  世  淙  
                                法官  陳  東  誥  
                                法官  陳  世  雄  
                                法官  何  菁  莪  
                                法官  施  俊  堯  
本件正本證明與原本無異
                                      書  記  官  
中    華    民    國  九十九  年   十一   月   十二   日
                                                      Q

司法院資訊處製作；財團法人民間司法改革基金會備份。
